臺灣嘉義地方法院民事判決　　　　　　　　96年度訴字第29號
原　　　告　乙○○
訴訟代理人　沈炎平律師
被　　　告　丁○○原名鄭石新.
上列當事人間給付借款事件，於民國96年11月22日言詞辯論終結
，本院判決如下：
    主      文
原告之訴及假執行之聲請均駁回。
訴訟費用由原告負擔。
    事實及理由
甲、原告主張：被告於民國93年6 、7 月間，以「處理財產分割
    需手續費」等語為由，向原告借款新臺幣（下同）40萬元。
    嗣於94年6 、7 月間，被告以「投資做醋的生意急需資金為
    由」，再度向原告借款，原告遂以付款人為臺灣銀行虎尾分
    行，支票號碼AM0000000 ，票面金額30萬元之支票乙紙（下
    稱系爭支票）及現金10萬元交付予被告，而系爭支票業經被
    告之母鄭詹秀珠背書交由臺灣土地銀行虎尾分行提示兌現。
    不久，被告又於94年8 、10月間，向原告借款40萬元，惟因
    被告向原告所借前開款項，均未返還，信用不佳，原告已無
    貸與之意，惟被告一再哀求，並以簽發以陳振義為發票人，
    發票日為90年7 月10日、到期日為95年8 月10日，面額120
    萬元之本票（下稱系爭本票）供擔保，原告念及舊情，方再
    以40萬元借予被告，然因手頭現金不足，乃於94年10月3 日
    、28日至國防部主計局同袍儲蓄會將部分定存解約，將金額
    交付。另被告復以生意週轉為由，陸續向原告借款10萬元。
    被告向原告之借款總計達130 萬元，被告均未返還，屢經原
    告催討，被告均無清償之意而置之不理。按「稱消費借貸者
    ，謂當事人一方移轉金錢或其他代替物之所有權於他方，而
    約定他方以種類、品質、數量相同之物返還之契約。」、「
    借用人應於約定期限內，返還與借用物種類、品質、數量相
    同之物，未定返還期限者，借用人得隨時返還，貸與人亦得
    定一個月以上之相當期限，催告返還。」民法第474 條、第
    478 條分別定有明文。準此，原告爰依消費借貸法律關係，
    訴請被告清償前開借款等語，並聲明：被告應給付原告130
    萬元，及自95年8 月11日起至清償日止，按週年利率百分之
    五計算之利息；願供擔保，請准宣告假執行。
乙、被告未為聲明及陳述。
丙、得心證之理由：
壹、程序方面：
一、原告起訴時，爰併依票據之法律關係請求訴外人陳振義給付
    票款，嗣於96年5 月8 日撤回對於陳振義之起訴，原告所為
    合於民事訴訟法第262 條第1 項前段、第2 項前段之規定，
    則關於原告與陳振義部分之訴，視同未起訴。
二、被告經合法通知未於言詞辯論期日到場，核無民事訴訟法第
    386 條各款所定情事之一，爰依原告之聲請，由其一造辯論
    而為判決。
貳、實體方面：
一、按「當事人主張有利於己之事實者，就其事實有舉證之責任
    。」民事訴訟法第277 條本文定有明文。請求履行債務之訴
    ，除被告自認原告所主張債權發生原因之事實外，應先由原
    告就其主張此項事實，負舉證之責任，必須證明其為真實後
    ，被告於其抗辯事實，始應負證明之責任，此為舉證責任分
    擔之原則。民事訴訟如係由原告主張權利者，應先由原告負
    舉證之責，若原告先不能舉證，以證實自己主張之事實為真
    實，則被告就其抗辯事實即令不能舉證，或其所舉證據尚有
    疵累，亦應駁回原告之請求。本件原告主張兩造間有如其所
    主張之消費借貸關係，自應由原告就消費借貸債權發生之原
    因事實即兩造間有消費借貸之合意及原告曾交付借貸金錢與
    被告之事實負證明之責任。
二、經查：
  (一)原告主張其為借款予被告，因現金不足，曾於93年7 月29日
    至臺灣銀行斗六分行之租用保管箱取款云云，惟臺灣銀行斗
    六分行函覆本院略以：乙○○於93年7 月29日早上11時22分
    至本分行承租保管箱後，當日即未再開啟保管箱等語（見卷
    附該分行96年6 月6 日斗六營字第0965000072號函），準此
    ，原告係於93年7 月29日始向臺灣銀行斗六分行租用保管箱
    ，且當日即未再開啟，是則原告於93年7 月29日租用保管箱
    時，該保管箱應無現金，原告亦無租用後將現金放入，隨即
    再取出之理，則原告之上開主張，即非可採。
  (二)原告復主張其於94年6 、7 月間交付系爭支票及現金10萬元
    予被告云云，惟查系爭支票係由被告之母鄭詹秀珠背書後提
    示乙節，業據臺灣銀行虎尾分行函覆在案（見卷附該分行96
    年4 月27日虎尾營字第00096017921 號函），原告又未舉證
    證明其將系爭支票交付予被告，則原告主張已將系爭支票交
    付予被告，已非可採，況票據交付之原因（即原因關係）有
    多種多樣，非僅借貸一端，縱原告曾將系爭支票交付予被告
    ，亦難遽認為借貸。
  (三)原告又主張其將國防部主計局同袍儲蓄會之定期存款解約，
    於94年10月提款49,900元、70,100元，又貸與被告40萬元乙
    節，惟原告於94年7 月27日將12萬元作一年期定期儲蓄存款
    （存單號碼：G226937）， 隨即於同年10月3 日提領49,900
    元，並於同日將其餘70,100元再次作一年期定期儲蓄存款（
    存單號碼：G227000）， 於同年月28 日 始將上開70,100元
    領出等情，有國防部主計局同袍儲蓄會96年6 月7 日刻利字
    第0960000453號函檢送原告94年度各類存款提領交易明細暨
    截至96年6 月6 日止各類存款餘額明細表附卷可按。準此，
    原告雖曾提領上開2 筆金錢，惟並不能據此證明原告已將該
    金錢交付予被告，況上開2 筆金錢之提領時間相差25日，若
    原告果真是為貸與被告金錢而將定存解約，則為何不一次全
    部提領？為何提領之金額並非整數？又為何於提領49,900元
    後，又將剩餘之70,100元再作一年期之定存？均非無疑，則
    原告主張其將提領之上開金錢貸與被告乙節，已難遽採；又
    原告亦未舉證證明其另有28萬元可貸與被告，是原告主張其
    於94年8 、10月間貸與被告40萬元，尚難遽採。
  (四)證人安秀芸於本院96年11月6 日言詞辯論期日固到場證稱略
    以：我住在原告的隔壁，我不認識被告，我看過1 個男人到
    原告家借錢，我在隔壁，有聽到要借錢，但要借多少錢，有
    沒有拿錢，我不知道等語，此與原告陳稱：安秀芸住在我隔
    壁，被告拿錢時，安秀芸都有看到，安秀芸有時候在現場，
    有時不在等語之情節已有不合，又安秀芸並不認識被告，則
    前來借貸之男子是否即為被告，亦非無疑，況安秀芸亦證稱
    不知道該男子借多少錢，有無拿到錢等語，自無從依據安秀
    芸之證言認定原告曾貸與被告130 萬元。
  (五)又原告主張被告曾簽發系爭本票為擔保乙節，經查原告起訴
    時陳稱係被告拿訴外人陳振義簽發之系爭本票為擔保，嗣於
    本院96年11月6 日言詞辯論期日又陳稱系爭本票係被告親自
    簽發云云，前後陳述已有不一，又原告陳稱被告簽發系爭本
    票時，訴外人陳堅固在場云云，惟證人陳堅固於同日到場證
    稱略以：原告曾跟我說過有借錢給別人，我只知道有1 個男
    生要來算利息，我不知道他們怎麼算，也不知道原告是否有
    拿錢給那個男生，我只看到他們在算利息，並沒有看到那個
    男生簽借據或其他文件等語，則原告主張被告簽發系爭本票
    為擔保乙節，即非可採。
  (六)證人黃春雄雖到場證稱略以：我知道原告有借錢給別人，有
    1 個人去拿40萬元時，我在場，在去年，我還曾載原告去梅
    山找人要利息等語，惟原告自95年11 月27 日起訴時起至96
    年11月6 日言詞辯論前，本院多次闡明原告有如何之證據方
    法得證明借貸之事實，而關於人證部分，原告均僅聲明安秀
    芸（原名甲○○）及陳堅固（原告誤為丙○○）為證人，從
    未表示黃春雄亦見聞本件借貸及曾載原告前往索討利息之事
    實，是果黃春雄確曾見聞原告於93年6 、7 月間交付被告40
    萬元，且原告曾託黃春雄載其前往向被告索討利息，則原告
    豈有完全不聲明此項證據之理，是本院認證人黃春雄之證言
    亦不能採信。
  (七)此外，就最後借貸之10萬元部分，原告僅泛稱嗣後陸陸續續
    又貸與被告共10萬元云云，而未具體主張借貸之時間及每次
    借貸之金額，亦未為相關之舉證，亦難採信。
  (八)本院綜合斟酌上開一切事證及原告主張多次貸與金錢予被告
    ，卻均未要求被告開立借據等事實，認原告主張曾分次貸與
    被告金錢，合計130 萬元云云，不能採信。
三、本件原告既不能舉證證明其主張兩造間成立消費借貸關係之
    事實為真實，即應駁回原告之請求。從而，原告依據消費借
    貸之法律關係請求被告給付130 萬元，及自起訴狀繕本送達
    之翌日起至清償日止，按週年利率百分之五計算之利息均無
    理由，應予駁回。原告之訴既經駁回，其假執行之聲請即失
    所附麗，應併駁回之。
丁、訴訟費用負擔之依據：民事訴訟法第78條。
中　　華　　民　　國　　96　　年　　12　　月　　6 　　日
                  民事第一庭  法　官　林望民
以上正本係照原本作成
如對本判決上訴須於判決送達後20日內向本院提出上訴狀
中　　華　　民　　國　　96　　年　　12　　月　　6 　　日
                              書記官　陳慶時
